【裁判字號】    99,簡上,274
【裁判日期】    990816
【裁判案由】    毒品危害防制條例
【裁判全文】
臺灣高雄地方法院刑事判決             99年度簡上字第274號
上  訴  人
即  公訴人  臺灣高雄地方法院檢察署檢察官
被      告  乙○○
上列被告因違反毒品危害防制條例案件，因上訴人不服本院高雄
簡易庭中華民國99年4 月30日99年度審簡字第1725號第一審簡易
判決（聲請簡易判決處刑案號：99年度毒偵字第1185號），提起
上訴，本院管轄之第二審合議庭裁定以簡式審判程序審理，判決
如下：
    主    文
上訴駁回。
    事實及理由
一、本件被告乙○○所犯係死刑、無期徒刑、最輕本刑為3 年以
    上有期徒刑以外之罪，其於本院準備程序及審理中均就被訴
    事實為有罪之陳述，經告知簡式審判程序之旨，並聽取其與
    檢察官之意見後，合議庭裁定改行簡式審判程序。
二、本案經本院審理結果，認第一審以被告所為係犯毒品危害防
    制條例第10條第1 項之施用第一級毒品罪，自首犯罪，並審
    酌被告經觀察勒戒後，未戒絕毒品，其自制力不足，施用毒
    品為自傷行為，僅施用1 次等情狀，量處被告有期徒刑6 月
    ，並諭知易科罰金之折算標準，其認事用法均無違誤，量刑
    亦屬妥適，應予維持，並引用第一審判決書（含聲請簡易判
    決處刑書）記載之事實、證據及理由（如附件）。
三、檢察官以被告係為警盤查驗尿，顯見員警於被告坦承施用毒
    品前，已懷疑其施用毒品，原判決逕依自首規定減輕其刑，
    認原審量刑過輕，而於法定期間提起上訴。惟查，證人即本
    案查獲員警丙○○於本院審理時證稱：查獲時除認被告形跡
    可疑及為毒品行方不明人口外，並無其他被告有施用毒品之
    證據；當時伊等不是盤查被告，是盤查地點為出租公寓，伊
    等看到樓下有人鬼鬼祟祟，但不是被告，伊等要盤查時，該
    人就往公寓樓上跑去，經詢問管理員，管理員告知該人在
    503 室出入，伊等就上去敲503 室的門，是被告來開門的，
    被告並將身分資料告訴伊等，伊等以行動電腦查取，發現被
    告是毒品行方不明人口，且查不到原來那個人，所以請被告
    與伊等一起返所做採尿等語（見簡上卷第28頁），已明確證
    稱本案查獲被告當時並無查獲任何毒品或施用毒品之器具等
    任何可供懷疑被告有施用海洛因行為之證據，僅因查驗被告
    身分發現其為毒品行方不明人口，始帶回警局採尿，而被告
    於警詢時，在有偵查犯罪權限之機關及公務員發覺其涉有犯
    罪前，主動自承本案施用第一級毒品之犯罪事實，此有被告
    之警詢筆錄在卷可憑（見警卷第5 頁），堪認被告施用第一
    級毒品之犯行，於查獲時並無其他客觀事證，足以使員警可
    合理懷疑或得知被告所涉此犯行。被告既於員警發覺其犯罪
    前，主動就施用第二級毒品之犯行自白，向員警自首而接受
    裁判，已合於自首之規定，原審依刑法第62條前段減輕其刑
    ，即無違誤，且量刑亦稱妥適，檢察官上訴意旨指摘原判決
    依自首規定減輕其刑不當，為無理由，應予駁回。
據上論斷，應依刑事訴訟法第455 條之1 第1 項、第3 項、第36
4 條、第368 條、第373 條、第273 條之1 第1 項，判決如主文
。
本案經檢察官李怡增到庭執行職務。
中    華    民    國    99    年    8     月    16    日
                  刑事第十六庭  審判長法  官  曾逸誠
                                      法  官  林柏壽
                                      法  官  王靖茹
以上正本證明與原本無異。
不得上訴。
中    華    民    國    99    年    8     月    16    日
                                      書記官  陳鈺甯
附錄本案論罪科刑之法條：
毒品危害防制條例第10條第1項
施用第一級毒品者，處6 月以上5 年以下有期徒刑。
附件：
臺灣高雄地方法院刑事簡易判決        99年度審簡字第1725號
公  訴  人  臺灣高雄地方法院檢察署檢察官
被      告  乙○○  男  民國○○年○月○○日生
                    身份證統一編號：Ｚ000000000號
                    住高雄市○○區○○路16巷10弄2號3樓
                    居高雄市○○區○○街117號503室
上列被告因毒品危害防制條例案件，經檢察官提起公訴（99年度
毒偵字第1185號），本院依簡易判決處刑如下：
    主  文
乙○○施用第一級毒品，累犯，處有期徒刑陸月，如易科罰金，
以新臺幣壹仟元折算壹日。
    事實及理由
一、本件犯罪事實及證據部分，均引用檢察官起訴書之記載（詳
    如附件）。並補充、更正：(一)被告乙○○前因肅清煙毒條例
    ，經法院判處罪刑確定，於民國73年12月7 日縮短刑期假釋
    出監。假釋期間，因肅清煙毒條例，經本院以74年度訴字第
    1742號判決判處有期徒刑4 年確定，經撤銷假釋，執行殘刑
    ，接續執行後，於78年5 月1 日縮短刑期假釋出監。假釋期
    間，又因肅清煙毒條例，經本院以80年度訴字第718 號判決
    判處有期徒刑4 年確定，經撤銷假釋，執行殘刑，接續執行
    後，於82年7 月27日縮短刑期假釋出監。假釋期間，再因肅
    清煙毒條例，經本院以83年度訴字第2477號判決判處有期徒
    刑3 年8 月確定；臺灣高等法院高雄分院以85年度上訴字第
    9 號判決判處有期徒刑4 年確定，經撤銷假釋，執行殘刑，
    接續執行後，於89年3 月21日縮短刑期假釋出監。假釋期間
    ，復經撤銷假釋，執行殘刑，於94年5 月22日執行完畢出監
    。另因施用毒品案件，經本院以民國98年度毒聲字第55號裁
    定送觀察勒戒後，認無繼續施用毒品之傾向，於98年6 月1
    日執行完畢釋放。(二)被告於警方未發覺其施用海洛因之前，
    主動坦承施用海洛因，而願接受裁判。
二、論罪科刑部分：
  (一)按犯毒品危害防制條例第10條之罪，經觀察、勒戒後，認無
    繼續施用毒品之傾向，應即釋放，並為不起訴處分；認有繼
    續施用毒品之傾向者，應由檢察官聲請法院裁定令入戒治處
    所施以強制戒治，至無繼續戒治之必要，強制戒治期滿，應
    即釋放，由檢察官為不起訴處分。經觀察勒戒、強制戒治執
    行完畢釋放後，5 年內再犯第10條之罪，依93年1 月9 日修
    正施行之毒品危害防制條例第23條第2 項規定意旨，應由檢
    察官偵查起訴。又依修正後之規定，僅限於「初犯」及「5
    年後再犯」二種情形，始應先經觀察、勒戒或強制戒治程式
    。倘被告於5 年內已再犯，經依法追訴處罰，縱其第3 次（
    或第3 次以上）再度施用毒品之時間，在初犯經觀察、勒戒
    或強制戒治執行完畢釋放5 年以後，已不合於「5 年後再犯
    」之規定，且因已於「5 年內再犯」，顯見其再犯率甚高，
    原實施觀察、勒戒或強制戒治，已無法收其實效，即應依該
    條例第10條處罰（最高法院97年度第5 次刑事庭會議決議參
    照）。因被告於觀察勒戒執行完畢釋放後，5 年內再犯毒品
    危害防制條例第10條之罪，是依前開說明，應依法論科。
  (二)另海洛因為毒品危害防制條例所稱之第一級毒品，此觀諸該
    條例第2 條第2 項第1 款甚明，被告施用上開毒品，核其所
    為，係違反毒品危害防制條例第10條第1 項施用第一級毒品
    罪。被告施用第一級毒品前持有第一級毒品毒品之行為，本
    應論以持有之罪，惟該次持有毒品之低度行為應為其後施用
    毒品之高度行為所吸收，不另論罪。又被告有如上所載之前
    案紀錄及執行完畢等情，有臺灣高等法院被告前案紀錄表可
    參，其受有期徒刑執行完畢後，5 年內再犯本件有期徒刑以
    上之罪，為累犯，應依刑法第47條第1 項之規定，加重其刑
    。又被告於警方未發覺其施用海洛因之前，主動坦承施用海
    洛因，而願接受裁判之事實，有警詢筆錄可參，堪認符合自
    首之要件，依刑法第62條前段規定，減輕其刑，並先加而後
    減。爰審酌被告經觀察勒戒後，未戒絕毒品，另再施用毒品
    ，顯見其自制力不足，無法擺脫毒品，故應藉由刑罰之執行
    ，以收教化之功能，並參以被告所犯係自傷行為，尚未害及
    他人；及被告僅施用1 次等一切情狀，量處如主文所示之刑
    ，併參酌前開犯罪情狀，諭知如主文所示之易科罰金折算標
    準，以資懲儆。
三、據上論斷，應依刑事訴訟法第449 條第2 項、第454 條第2
    項，毒品危害防制條例第10條第1 項，刑法第11條前段、第
    47條第1 項、第62條前段、第41條第1 項前段，逕以簡易判
    決處刑如主文。
四、如不服本判決，應於判決送達之日起10日內，向本院提出上
    訴狀。
中    華    民    國    99    年    4     月    30    日
                  高雄簡易庭    法  官  方百正
以上正本證明與原本無異
中    華    民    國    99    年    4     月    30    日
                                書記官  陳莉庭
附件：
臺灣高雄地方法院檢察署檢察官起訴書
                                    99年度毒偵字第1185號
    被      告  乙○○  男  62歲（民國○○年○月○○日生）
                        住高雄市○○區○○路16巷10弄2號
                        3樓
                        居高雄市○○區○○街117號503室
                        國民身份證統一編號：Ｚ000000000號
列被告因違反毒品危害防制條例案件，已經偵查終結，認應該
提起公訴，茲將犯罪事實及證據並所犯法條分敘如下：
            犯罪事實
一、乙○○前因施用毒品案件，經法院裁定送觀察、勒戒後，認
    無繼續施用毒品之傾向，於民國98年6月1日執行完畢釋放，
    並經本署檢察官以98年度毒偵緝字第185號為不起訴處分確
    定，復於98年間因施用毒品案件，經法院判決有期徒刑3月
    確定。詎其猶不知戒絕毒癮，基於施用第一級毒品海洛因之
    犯意，於98年12月15日17時許，在其高雄市○○區○○路
    117號503室住處以將海洛因摻水放入針筒中注射之方式施用
    第一級毒品海洛因1次。嗣於98年12月17日21時30分許，在
    高雄市○○區○○街117號前因行跡可疑為警盤查，經徵得
    其同意後採尿送驗，結果呈可待因及嗎啡陽性反應。
二、案經高雄市政府警察局苓雅分局報告偵辦。
        證據並所犯法條
一、證據清單及待證事實
┌──┬──────────┬─────────────┐
│編號│證據清單            │待證事實                  │
├──┼──────────┼─────────────┤
│ 1  │被告於警詢中之供述  │1.尿液係其親自排放之事實。│
│    │                    │2.被告坦承施用毒品之事實。│
├──┼──────────┼─────────────┤
│ 2  │高雄市政府警察局苓雅│被告於98年12月17日為警查獲│
│    │分局尿液採證代碼對照│時所採集之尿液呈可待因及嗎│
│    │表、高雄市立凱旋醫院│啡陽性反應，顯見被告確有施│
│    │99年1月8日濫用藥物尿│用海洛因之事實。          │
│    │液檢驗報告各1紙     │                          │
├──┼──────────┼─────────────┤
│ 3  │本署刑案資料查註記錄│被告前因施用毒品案件，經觀│
│    │表、全國施用毒品案件│察勒戒執行完畢釋放後5年內 │
│    │紀錄表、受觀察勒戒人│曾再犯施用毒品罪，本件應依│
│    │毒品及前科紀錄簡列表│法追訴之事實。            │
└──┴──────────┴─────────────┘
二、核被告乙○○所為，係犯毒品危害防制條例第10條第1項之
    施用第一級毒品罪嫌。
三、依毒品危害防制條例第23條第2項、刑事訴訟法第251條第1
    項提起公訴。
    此    致
臺灣高雄地方法院
中    華    民    國    99    年    3    月    24     日
                              檢  察  官  甲○○

司法院資訊處製作；財團法人民間司法改革基金會備份。
